臺灣高等法院刑事判決
109年度上訴字第169號
上  訴  人  
即  被  告  林保良


選任辯護人  謝明訓律師
上列上訴人因違反毒品危害防制條例案件，不服臺灣新竹地方法
院108年度訴字第551號，中華民國108年10月7日第一審判決（起
訴案號：臺灣新竹地方檢察署108年度偵字第5384號），提起上
訴，本院判決如下：
    主  文
原判決撤銷。
林保良轉讓第一級毒品，處有期徒刑陸月。扣案之行動電話壹支
沒收。
    事  實
一、林保良明知海洛因具有成癮性、濫用性及社會危害性，屬於
    毒品危害防制條例第2條第2項第1款規定之第一級毒品，依
    法不得持有、轉讓，竟基於轉讓第一級毒品之犯意，於民國
    108年3月11日上午3、4時許，以其持用之行動電話利用通訊
    軟體LINE與蘇佳君（暱稱「何必說」）聯繫後，將微量海洛
    因摻入香菸內，再放置在停放於新竹縣○○市○○路000巷0號住
    處旁機車之前置物箱內，並由蘇佳君自行至上開地點拿取，
    以此方式將微量之第一級毒品海洛因轉讓予蘇佳君。嗣經警
    於同年3月22日上午7時58分許持檢察官核發之拘票，在其上
    開住處予以拘提到案，並扣得前開行動電話1支（IPHONE-X
    ）、第一級毒品海洛因1包、甲基安非他命1包、吸食器1組
    （林保良所犯施用第一、二級毒品罪，另經原審法院108年
    度訴字第549號判決判處罪刑確定），經警發現其持用之前
    開行動電話內之前述LINE對話紀錄，而查悉上情。
二、案經臺中市政府警察局霧峰分局移送臺灣新竹地方檢察署檢
    察官偵查起訴。
    理  由
一、證據能力部分：
    本判決下列認定犯罪事實所憑被告以外之人於審判外所為之
    陳述（含書面供述），檢察官、被告及其辯護人於本院言詞
    辯論終結前均未聲明異議，本院審酌本案證據資料作成時之
    情況，核無違法取證或其他瑕疵，證據力亦無明顯過低之情
    形，且與待證事實具有關連性，認為以之作為證據為適當，
    依刑事訴訟法第159條之5規定，自均得作為證據。至非供述
    證據部分，檢察官、被告及其辯護人亦均不爭執證據能力，
    且均查無違反法定程序取得之情形，自亦有證據能力。
二、認定犯罪事實所憑之證據及理由：
    被告於本院審理時經傳未到，惟據其於警詢、偵查、原審之
    陳述，坦承上揭犯罪事實（偵卷第24、225頁，原審卷第50
    至51、69頁）。經查，上揭事實欄所示轉讓第一級毒品海洛
    因之犯罪事實，除被告前開自白外，並有以下證據可為佐證
    ：
  ㈠證人蘇佳君於警詢及偵訊時之證述（偵卷第55、182頁）。
  ㈡被告與證人蘇佳君之通訊軟體LINE對話紀錄翻拍照5張（偵卷
    第33頁）。
  ㈢臺中市政府警察局霧峰分局搜索扣押筆錄、扣押物品目錄表
    、自願受搜索同意書各1件（偵卷第28至29、31、27頁）。
  ㈣扣案之行動電話1支（IPHONE-X）。
  ㈤足認被告前開任意性自白確與事實相符，堪以採信，事證明
    確，被告犯行洵堪認定。
三、論罪及刑罰加重減輕之事由：
  ㈠核被告林保良所為，係犯毒品危害防制條例第8條第1項之轉
    讓第一級毒品罪。被告於轉讓前持有海洛因之低度行為，為
    轉讓海洛因之高度行為所吸收，不另論罪。
  ㈡毒品危害防制條例第17條第2項減輕其刑部分：
    按犯毒品危害防制條例第4條至第8條之罪於偵查及審判中均
    自白者，減輕其刑，同條例第17條第2項有明文規定。查被
    告就本案轉讓第一級毒品犯行，於偵查及審判中均自白犯罪
    ，已如前述，應依毒品危害防制條例第17條第2項規定減輕
    其刑。
  ㈢本件無毒品危害防制條例第17條第1項適用之說明：
    查毒品危害防制條例第17條第1項規定：「犯第四條至第八
    條、第十條或第十一條之罪，供出毒品來源，因而查獲其他
    正犯或共犯者，減輕或免除其刑」。被告上訴雖主張其警詢
    時已供稱轉讓海洛因之來源為通訊軟體LINE暱稱「潔潔」之
    之人，應有毒品危害防制條例第17條第1項之適用云云。然
    查，經本院向臺中市政府警察局霧峰分局函詢結果，該局函
    復之員警職務報告記載：被告稱毒品上手「姐姐」就是LINE
    暱稱「潔潔」之人，並未因其供述毒品來源而查獲其他共犯
    或正犯等語，有該局109年1月31日中市警霧分偵字第109000
    5263號函附之員警職務報告在卷可按（本院卷第53至55頁）
    ，故本案被告並無毒品危害防制條例第17條第1項規定之適
    用，併予說明。
  ㈣本件無刑法第59條適用之說明：
    刑法第59條於94年2月2日修正公布，將原規定「犯罪之情狀
    可憫恕者，得酌量減輕其刑」修正為「犯罪之情狀顯可憫恕
    ，認科以最低度刑仍嫌過重者，得酌量減輕其刑」。其修正
    理由第1點表明「現行第59條在實務上多從寬適用。為防止
    酌減其刑之濫用，自應嚴定其適用之條件，以免法定刑形同
    虛設，破壞罪刑法定之原則」，足見立法者透過修法以規制
    法院從嚴適用刑法第59條之立法目的。本於權力分立及司法
    節制，裁判者自不宜無視該立法意旨，而於個案恣意以該條
    寬減被告應負刑責，俾維法律安定與尊嚴。是以刑法第59條
    所規定「犯罪之情狀顯可憫恕，認科最低度刑仍嫌過重者，
    得酌量減輕其刑」，此雖為法院依法得行使裁量之事項，然
    並非漫無限制，必須犯罪另有特殊之原因、環境與情狀，在
    客觀上足以引起一般之同情，認為即予宣告法定低度刑期，
    猶嫌過重者，始有其適用（最高法院28年上字第1064號、45
    年台上字第1165號、51年台上字第899號判決意旨參照）。
    查被告轉讓毒品海洛因予他人之行為助長施用毒品惡習，並
    有危害社會治安之虞，且其上開犯行，已依毒品危害防制條
    例第17條第2項規定減輕其刑，並無科處最輕刑度猶嫌過重
    ，在客觀上足以引起一般人同情之情形，是以，難認有何顯
    可憫恕之處，故被告上訴請求依刑法第59條規定減輕其刑，
    尚無可取。
  ㈤查被告曾於103年間因犯施用第二級毒品罪，經原審法院以10
    3年度竹北簡字第60號判決判處有期徒刑3月確定，於103年7
    月31日易科罰金執行完畢，有本院被告前案紀錄表在卷可按
    ，其於有期徒刑執行完畢後，5年以內故意再犯本件有期徒
    刑以上之罪，為刑法第47條第1項所稱累犯。惟依司法院釋
    字第775號解釋意旨，為避免發生罪刑不相當之情形，法院
    就個案應裁量是否加重最低本刑。本院審酌被告前開構成累
    犯事由之案件係施用毒品罪，於103年7月31日執行完畢後，
    其在本案發生前之108年2月25日起，即持續多次就其「海洛
    因依賴」病症在陽光精神科診所接受替代療法治療等情，有
    診斷證明書在卷可參（原審卷第83頁，本院卷第101頁），
    可見被告有心戒除毒癮，對於前揭刑罰仍具反應力。再參諸
    被告前開構成累犯之施用毒品案件係以易科罰金方式結案，
    被告並未入監執行，其雖於5年內再犯本案轉讓海洛因罪，
    但再犯本案時間距離前述易科罰金之日相隔已4年多，且其
    本案係無償轉讓微量海洛因，危害社會治安之情節非重，在
    在難認其係對刑罰之反應力薄弱，亦不足以認其對於本案犯
    行具有累犯之特別惡性。為避免發生罪刑不相當之情形，經
    審慎考量本案情節、被告之主觀惡性、危害程度，認尚無加
    重法定最低本刑之必要，爰不加重其法定最低本刑，以符罪
    刑相當原則及比例原則，併予敘明。
四、撤銷改判之理由、科刑及沒收：
  ㈠原審審理結果，因認被告上開轉讓第一級毒品犯行之事證明
    確，而予論罪科刑，固非無見。惟查，被告雖為累犯，但經
    裁量後不予加重法定最低本刑，業如前述，原審認被告對刑
    罰反應力薄弱而依刑法第47條第1項規定加重其刑，尚有未
    洽。被告上訴主張依毒品危害防制條例第17條第1項、刑法
    第59條規定減輕其刑云云，雖無理由，已如前述，惟被告上
    訴指摘原審依累犯加重其刑不當，為有理由，應由本院將原
    判決撤銷改判。
  ㈡爰以行為人之責任為基礎，審酌被告無視政府反毒政策及宣
    導，欠缺法治觀念，竟轉讓第一級毒品海洛因予他人施用，
    所為助長施用毒品惡習，並足以使施用者導致精神障礙與性
    格異常，甚至造成人民生命健康受損之成癮性及危險性，不
    僅戕害國人身體健康，且有危害社會安全之虞，惟念及被告
    於偵審時始終坦承犯行，犯後態度良好，參以被告係無償轉
    讓毒品海洛因之犯罪情節，數量尚屬微量，暨其自述高職畢
    業之智識程度，現從事防水工程，與太太及小孩等家人同住
    之家庭生活狀況等一切情狀，量處如主文第2項所示之刑。
  ㈢沒收部分：
    按犯毒品危害防制條例第4條至第9條、第12條、第13條或第
    14條第1項、第2項之罪者，其供犯罪所用之物，不問屬於犯
    罪行為人與否，均沒收之，同條例第19條第1項有明文規定
    。扣案之行動電話1支（IPHONE-X），為供被告本案犯罪所
    用之物，業如前述，應依上開規定宣告沒收。
五、被告經合法傳喚，無正當理由不到庭，爰不待其陳述逕行判
    決。
據上論斷，應依刑事訴訟法第369條第1項前段、第364條、第299
條第1項前段、第371條，毒品危害防制條例第8條第1項、第17條
第2項、第19條第1項，判決如主文。
本案經檢察官蔡宜臻提起公訴，檢察官林黛利到庭執行職務。
中    華    民    國   109    年    3     月    18    日
                  刑事第七庭  審判長法  官  孫惠琳
                                    法  官  連雅婷
                                    法  官  戴嘉清
以上正本證明與原本無異。
如不服本判決，應於收受送達後20日內向本院提出上訴書狀，其
未敘述上訴之理由者並得於提起上訴後20日內向本院補提理由書
（均須按他造當事人之人數附繕本）「切勿逕送上級法院」。
                                    書記官  高建華
中    華    民    國    109   年    3     月    18    日
附錄：本案論罪科刑法條全文
毒品危害防制條例第8條
轉讓第一級毒品者，處一年以上七年以下有期徒刑，得併科新臺
幣一百萬元以下罰金。
轉讓第二級毒品者，處六月以上五年以下有期徒刑，得併科新臺
幣七十萬元以下罰金。
轉讓第三級毒品者，處三年以下有期徒刑，得併科新臺幣三十萬
元以下罰金。
轉讓第四級毒品者，處一年以下有期徒刑，得併科新臺幣十萬元
以下罰金。
前四項之未遂犯罰之。
轉讓毒品達一定數量者，加重其刑至二分之一，其標準由行政院
定之。